臺灣高等法院刑事判決
111年度上訴字第823號
上  訴  人  
即  被  告  林玉萍



指定辯護人  本院公設辯護人王永炫  
上列上訴人即被告因違反毒品危害防制條例案件，不服臺灣宜蘭
地方法院110年度訴字第152號，中華民國110年12月28日第一審
判決（起訴案號：臺灣宜蘭地方檢察署110年度偵字第1248號）
，提起上訴，本院判決如下：
    主  文
原判決關於甲○○罪刑部分撤銷。
甲○○共同販賣第三級毒品而混合二種以上毒品未遂罪，處有期徒
刑貳年。
其他上訴駁回。
    事  實
一、甲○○、陳志倫（陳志倫業於民國110年10月8日死亡）2人為
    夫妻，渠等2人均明知4-甲基甲基卡西酮、硝甲西泮皆屬毒
    品危害防制條例第2條第2項第3款所列管之第三級毒品，不
    得非法持有、販賣，竟共同基於販賣第三級毒品以營利之犯
    意聯絡，由陳志倫先於110年1月29日，在宜蘭縣○○鄉某處，
    向真實姓名年籍不詳之人，以新臺幣（下同）1萬2,000元購
    買含有第三級毒品4－甲基甲基卡西酮、硝甲西泮之咖啡包共
    計40包，復由甲○○持用行動電話門號0000000000號手機，於
    通訊軟體「TikTok」以暱稱「夢夢」發布「宜蘭支援可找我
    」之暗示販毒之貼文，適臺北市政府警察局內湖分局康樂派
    出所員警發現前開販毒訊息，於110年1月31日晚間，喬裝買
    家陸續與甲○○使用之上開「TikTok」帳號及通訊軟體「微信
    」（ID：00000_0000）暱稱「璇璇ㄦ」詢問購毒事宜，嗣雙
    方約定在宜蘭縣○○市○○路0段000號前，以1萬6,000元代價交
    易第三級毒品共40包，甲○○復持上開行動電話與陳志倫所持
    用門號0000000000號行動電話透過「微信」聯繫販賣毒品事
    宜。陳志倫、甲○○2人嗣於110年2月1日0時許，駕駛車牌號
    碼00-0000號自用小客車及喬裝成買家之員警至上開約定地
    點碰面，由甲○○下車與該喬裝為買家之員警當場交易毒品，
    陳志倫則負責在旁把風，隨後該員警表明身分，當場逮捕陳
    志倫、甲○○而未遂，並扣得含有第三級毒品4－甲基甲基卡西
    酮、硝甲西泮之「555」字樣毒品咖啡包40包（驗前總淨重
    ：230.76公克）及渠等2人犯案使用之行動電話2支（含門號
    0000000000號、0000000000號之SIM卡各1張）等物，因而查
    悉上情。
二、案經臺北市政府警察局內湖分局報告臺灣宜蘭地方檢察署檢
    察官偵查起訴。
    理  由
壹、程序事項：
一、本院審判範圍：
　  按刑法沒收新制將沒收重新定性為刑罰及保安處分以外之法
    律效果，具有獨立性，而非刑罰（從刑）。修正後刑法基於
    沒收具備獨立性，亦規定得由檢察官另聲請法院為單獨沒收
    之宣告，因而在訴訟程序，沒收得與罪刑區分，非從屬於主
    刑。又對於本案之判決提起上訴者，其效力及於相關之沒收
    判決；對於沒收之判決提起上訴者，其效力不及於本案判決
    ，刑事訴訟法第455條之27第1項定有明文。本案被告並未明
    示僅就刑之部分提起上訴，其上訴效力自應及於沒收部分，
    故本院就前揭原審就被告甲○○關於罪刑及沒收部分均得予以
    審判，合先敘明。
二、按被告以外之人於審判外之言詞或書面陳述，除法律有規定
    者外，不得作為證據；被告以外之人於審判外之陳述，經當
    事人於審判程序同意作為證據，法院審酌該言詞陳述或書面
    陳述作成時之情況，認為適當者，亦得為證據；當事人、代
    理人或辯護人於法院調查證據時，知有第159 條第1 項不得
    為證據之情形，而未於言詞辯論終結前聲明異議者，視為有
    前項之同意，刑事訴訟法第159 條第1項及第159 條之5 分
    別定有明文。本判決下列所引用被告以外之人於審判外之陳
    述，檢察官及被告、辯護人於本院審理時，對上開證據表示
    無意見，視為同意有證據能力（見本院卷第133-134頁），
    本院審酌上開證據資料作成時之情況，尚無違法、不當或顯
    不可信之情況，認以之作為證據應屬適當，依刑事訴訟法第
    159 條之5 規定，認前揭證據均有證據能力。
三、本判決以下所引用之非供述證據，均與本件事實具有自然關
    聯性，且核屬書證、物證性質，依刑事訴訟法第158條之4之
    規定，堪認均具有證據能力。
貳、實體部分
一、事實認定部分：
　  被告於本院審理時辯稱：伊是遭陳志倫逼迫而販毒的，當初
    是陳志倫家暴伊，威脅伊沒有幫他就要讓伊死云云，並對證
    人陳志倫之證述辯稱：證人沒有清楚說明為什麼會跟我去賣
    ，他是逼迫我的，他開庭完回去恐嚇我說不能讓他有事情，
    辯護人亦同被告所述為被告辯護稱：本案被告一再陳明是遭
    到先生陳志倫的逼迫才涉嫌本案，在審理中也有提出家暴相
    關證明，可以證明是被陳志倫逼迫下才做違法行為，故並非
    出於本意，通常販毒的當事人都是因為自己吸毒或販毒前科
    才會再度涉嫌販毒罪嫌，但被告並沒有這些相關的事證，被
    告一再主張是遭其前夫逼迫而販毒，原審沒有判無罪，但認
    為情有可原，這對她還是很不公平，因為是被逼迫才販毒云
    云（見本院卷第133至134頁、第139頁）。惟查：
　㈠被告甲○○之供述：
　　被告於警詢時就上情坦承不諱，供稱：伊在通訊軟體抖音上
    發布賣咖啡包的廣告，接著就有人加我好友與我詳談後，談
    好時間、地點、數量後至指定地點交易，…，伊負責刊登廣
    告及聯絡買家，聯絡好後告知陳志倫，然後再看陳志倫價錢
    要賣多少，伊再跟買家講，然後有空就會一起去現場，由伊
    負責面交，抖音暱稱「夢夢」是伊本人，「宜蘭支援可找我
    」的意思是宜蘭需要咖啡的可以找伊的意思，與警方喬裝買
    家約定販賣毒品咖啡包之數量及價格40包賣1萬6千元，分工
    方式就是伊找買家、與買家聯絡，再跟陳志倫說需要多少數
    量，我們再一起前往交易，通訊軟體「微信」（ID：00000_
    0000）暱稱「璇璇ㄦ」是伊在使用的，拆帳方式就是毒品咖
    啡包一包300元，今日本金扣掉剩下的利潤就是我們一起使
    用(按即成本)，「等等回家先幫我上線刷裝」的意思就是叫
    他將毒品帶在身上，幾件裝就是問數量多少，回40就是40包
    ，「都4？」就是問伊價錢都是400嗎？的意思。伊負責找買
    家及聯絡買家等語(偵字第1248號卷第15至17頁)，於偵查時
    亦承認上開販賣行為等節(見偵字第1248號卷第15至17頁、
    第102頁)。
　㈡證人陳志倫之證述：　
　　被告於偵查時所為上開具任意性之自白，經核與證人即共同
    被告陳志倫於警詢及偵查中證述共同販賣毒品未遂之情節大
    致相符：
　1.證人陳志倫於警詢時證稱：伊因與甲○○一 起販賣毒品咖啡
    包，由甲○○負責聯絡買家跟刊登廣告，我們再一起去面交，
    …，抖音暱稱「夢夢」是甲○○，「宜蘭支援可找我」是甲○○
    發布的，伊與警方喬裝之買家約定40包毒品咖啡包賣1萬6千
    元，伊知悉與甲○○至宜蘭市○○路○段000號是要交易毒品，伊
    與甲○○之分工方式是甲○○想辦法找買家、與買家聯絡，再跟
    伊說買家需要多少數量，我們再一起很交易，…伊與甲○○對
    話中，「你裝出多少」，她回「400」，「所以等等回家先
    幫我上線刷裝」的意思，是伊問她一包賣多少，她回我400
    元，後面那句是叫伊先把毒品準備好，「所以要幾件裝？」
    ，她回「40」，伊又問她「都4？」的意思，是伊問她說所
    以要幾包毒品咖啡包，她回40包，然後伊又問她「都400元
    嗎？」等語(見偵查卷第8頁反面至第10頁)。
　2.證人陳志倫於偵查中證稱：毒咖啡包是伊與甲○○一起賣的，
    買來是要販售牟利，由甲○○找客人，再跟伊說要多少量，我
    們再一起去販賣，甲○○會在抖音上面發文，當天交易流程是
    甲○○用微信說有人要40包咖啡包，叫伊載他到女中路那邊，
    之後伊載他到現場，毒品在出發前已經交給甲○○，他放包包
    內，他就先下車去，後來很久沒回來，甲○○跟伊用微信通話
    內容，以「裝備」當毒咖啡包代號，「等等回家先幫我上線
    刷裝」的意思是要伊先把咖啡包準備好，本來是放櫃子，伊
    就拿出來10包一捆，共4捆，伊是用三星NOTE10、000000000
    0手機跟甲○○刷裝，販賣營利部分是一起當生活費等語(見偵
    字第1248號卷第104頁反面至第105頁)。
　㈢其他補強證據：
　1.除被告及證人上開供述外，本案亦有臺北市政府警察局內湖
    分局搜索扣押筆錄、扣押物品目錄表、扣押物品收據、自願
    受搜索扣押同意書、臺北市政府警察局內湖分局偵辦毒品危
    害防制條例案件查獲毒品初步鑑驗報告書、查獲施用（持有
    ）毒品案件經過情形紀錄表、刑案現場照片、「TikTok」及
    「微信」對話紀錄翻拍照片、內湖分局康樂派出所之網路巡
    查抖音之對話譯文1份、內湖分局職務報告1份、內政部警政
    署刑事警察局110年3月29日刑鑑字第1100013078號鑑定書（
    見偵卷第34至39、40、41至61、62至66、67至69、139頁）
    等在卷可稽。
　2.此外，復有被告甲○○與被告陳志倫所使用之行動電話2支及
    在現場所查獲之毒品咖啡包40包扣案足憑；又扣案之毒品咖
    啡包40包，經送內政部警政署刑事警察局鑑驗結果，檢出含
    有第三級毒品4-甲基甲基卡西酮、硝甲西泮等成分（驗前總
    淨重為230.76公克，驗餘總淨重為229.28公克），亦有內政
    部警政署刑事警察局110年3月29日刑鑑字第1100013078號鑑
    定書（偵卷第139頁）在卷可參。
　㈣衡以近年來毒品之濫用，危害國民健康與社會安定日益嚴重
    ，治安機關對於販賣或施用毒品之犯罪行為，無不嚴加查緝
    ，各傳播媒體對於政府大力掃毒之決心亦再三報導，已使毒
    品不易取得且物稀價昂，苟被告甲○○於有償交付毒品咖啡包
    予買受人之交易過程中無利可圖，縱屬至愚，亦無甘冒被取
    締移送法辦判處重刑之危險而平白從事上開毒品交易之理。
    是其販入之價格必較其出售之價格為低，而有從中以買賣價
    差或量差謀利之意圖及事實，應屬合理認定；又販賣第三級
    毒品係違法行為，非可公然為之，而含有第三級毒品4-甲基
    甲基卡西酮、硝甲西泮之毒品咖啡包亦無公定價格，係可任
    意分裝增減分量，且每次買賣之價格、數量，亦隨時依雙方
    之關係深淺、資力、需求量、對行情之認知、來源是否充裕
    、查緝是否嚴緊、購買者被查獲時供述購買對象之可能風險
    之評估等因素，而異其標準，機動調整，非可一概論之。而
    販賣之利得，除非經行為人詳細供出各次所販賣毒品之進價
    及售價，且數量俱臻明確外，實難查得其交易實情，然販賣
    者從價差或量差中牟利，方式雖異，惟其販賣行為在意圖營
    利則屬同一。從而，舉凡有償交易，除足以反證其確係另基
    於某種非圖利本意之關係外，通常尚難因無法查悉其精確之
    販入價格，作為是否高價賣出之比較，諉以無營利之意思而
    阻卻販賣犯行之追訴。本案被告甲○○於上開時地販賣第三級
    毒品予假冒買家之員警之犯行係屬重罪，如於買賣之過程中
    無利可圖，被告甲○○當無甘冒觸犯刑罰之高度風險幫助他人
    取得毒品之理，且查，被告甲○○於警詢時亦供稱：毒品咖啡
    包(成本)一包300元，今日本金扣掉剩下的利潤就是我們一
    起使用(40包毒咖啡包1萬2千元)等語(見偵查卷第15頁反面
    至第16頁)，另依證人陳志倫所證述：伊與警方喬裝之買家
    約定40包毒品咖啡包賣1萬6千元等語以觀(見偵查卷第9頁反
    面)，可證被告主觀上有欲賺取40包咖啡包之營利意圖甚明
    ，是被告甲○○主觀上顯有共同營利之意圖而販賣第三級毒品
    之犯意聯絡，應堪認定。
　㈤對被告辯解不採之理由：
　　被告固以前詞置辯，並於原審提出相關照片、截圖及羅東醫
    院受理家庭暴力事件驗傷診斷書等資料(見原審卷第179至19
    9頁)。然查，依上開被告遭受家庭暴力事件之驗傷診斷證明
    書之日期，各該事件分別發生在110年4月3日、8月20日等情
    ，有各該驗傷診斷書附卷足稽(見原審卷第193、197頁)，俱
    在同案被告與陳志倫前揭共同販賣毒品未遂日期(即110年1
    月30日)之後，尚難以上開證明，即溯及既往遽謂同案被告
    陳志倫有逼迫被告甲○○共同販賣毒品未遂之事實存在，故被
    告所為上開辯解，尚無法證明本案犯罪日期前同案被告陳志
    倫有據此逼迫被告甲○○、被告並因其逼迫而與同案被告陳志
    倫共同為本案販賣咖啡包之犯行，是被告所為上開辯解，既
    乏充足之證據證明，自難認其所辯可採(至被告上訴意旨辯
    稱其不知咖啡包含有二種以上毒品乙節，詳後述)。
　㈥綜上各情相互酌參，被告甲○○之自白核與事實相符，堪以採
    信，惟其於本院審理時否認上情，經核與卷證資料未符，本
    件事證明確，其販賣第三級毒品未遂之犯行，堪以認定，應
    依法論科。
二、論罪部分：
    按毒品危害防制條例第9條第3項：「犯前五條之罪而混合二
    種以上之毒品者，適用其中最高級別毒品之法定刑，並加重
    其刑至二分之一」之規定（109年7月15日施行），係屬刑法
    分則之加重，為另一獨立之犯罪型態，如其混合二種以上毒
    品屬不同級別，應依最高級別毒品所定之法定刑，如屬同一
    級別者，因無從比較高低級別，則依各該級別毒品所定之法
    定刑，加重其刑至二分之一，此有該規定之立法理由可資參
    照。次按刑事偵查技術上所謂之「釣魚」，係指對於原已犯
    罪或具有犯罪故意之人，以設計引誘之方式，迎合其要求，
    使其暴露犯罪事證，再加以逮捕或偵辦者而言；而所謂「陷
    害教唆」，則係指行為人原不具犯罪之故意，純因司法警察
    之設計教唆，始萌生犯意，進而實行犯罪構成要件之行為者
    而言。前者純屬偵查犯罪技巧之範疇，並未違反憲法對於基
    本人權之保障，且於公共利益之維護有其必要性，故依「釣
    魚」方式所蒐集之證據資料，原則上非無證據能力；而後者
    因係以引誘或教唆犯罪之不正當手段，使原無犯罪故意之人
    ，因而萌生犯意實行犯罪行為，再進而蒐集其犯罪之證據加
    以逮捕偵辦；其手段顯然違反憲法對於基本人權之保障，且
    已逾越偵查犯罪之必要程度，對於公共利益之維護並無意義
    ，因此所取得之證據資料，應不具有證據能力（最高法院97
    年度台上字第6311號判決要旨可資參照）。又刑事偵查技術
    上所謂之「釣魚」，係指對於原已犯罪或具有犯罪故意之人
    ，以設計引誘之方式，迎合其要求，使其暴露犯罪事證，再
    加以逮捕或偵辦者而言，此乃純屬偵查犯罪技巧之範疇，並
    未違反憲法對於基本人權之保障，且於公共利益之維護有其
    必要性，於此誘捕偵查案件，販毒者雖有販毒之犯意，且依
    約攜帶毒品前往交付，並已著手實施販毒之行為，然因係受
    警員引誘偽稱欲購買毒品，警員原無買受毒品之意思，其虛
    與買賣毒品，意在辦案，以求人贓俱獲，伺機逮捕，事實上
    不能真正完成買賣毒品之行為，而應僅論以販賣毒品未遂罪
    （最高法院89年度台上字第3434號、91年度台上字第3443號
    、93年度台上字第4426號及107年度台上字第2233號判決意
    旨可資參照）。查被告甲○○與被告陳志倫原即具有販賣含有
    第三級毒品4-甲基甲基卡西酮、硝甲西泮之咖啡包之故意，
    而以前揭犯罪事實欄所載方式對外吸引欲購買該毒品咖啡包
    之人，經警佯與之締結買賣該毒品咖啡包之約定，使其暴露
    犯罪事證，而佯裝買家之員警實際上既無購買真意，事實上
    並無可能完成本案毒品交易。核被告甲○○所為，係犯毒品危
    害防制條例第9條第3項、第4條第6項、第3項販賣第三級毒
    品而混合二種以上之毒品未遂罪。且查：
　㈠被告甲○○與被告陳志倫間就上開犯行，有犯意聯絡及行為分
    擔，應依刑法第28條之規定，論以共同正犯。
　㈡被告甲○○於前開販賣第三級毒品而持有第三級毒品（純質淨
    重超過5公克）之低度行為，應為販賣第三級毒品之高度行
    為所吸收，不另論罪。
　㈢被告甲○○就所犯販賣之第三級毒品，係混合二種以上之毒品
    ，自應依毒品危害防制條例第9條第3項規定，加重其刑。被
    告甲○○已著手於販賣第三級毒品而混合二種以上之毒品行為
    之實行，惟佯裝買家之警員自始並無向被告購毒之真意，而
    未生交易成功之既遂結果，應屬未遂犯，依刑法第25條第2
    項規定，按既遂犯之刑減輕其刑，並依法先加後減之。
　㈣按毒品危害防制條例第4條至第8條之罪於偵查及歷次審判中
    均自白者，減輕其刑，毒品危害防制條例第17條第2項定有
    明文。而所謂「自白」，係指承認犯罪事實之全部或主要部
    分，並為應負刑事責任之陳述。其中犯罪事實之全部固無論
    矣，至何謂犯罪事實之「主要部分」，仍以供述包含主觀及
    客觀之構成要件該當事實為基本前提，且須視被告或犯罪嫌
    疑人未交代犯罪事實部分係歪曲事實、避重就輕而意圖減輕
    罪責，或係出於記憶之偏差，或因不諳法律而異其效果。倘
    被告或犯罪嫌疑人未交代之犯罪事實，顯然係為遮掩犯罪真
    相，圖謀獲判其他較輕罪名甚或希冀無罪，自難謂已為自白
    。經查：
  1.被告於原審110 年10月5 日審理時供稱：我都承認，但我是
    被我丈夫陳志倫逼迫要我幫他賣這些東西，不然他會對我動
    手。陳志倫上星期五即110 年10月1 日在家上吊自殺，目前
    人在加護病房，狀況危及，已經腦死了，希望等陳志倫狀況
    穩定之後再開庭等語（見原審卷第175頁）
  2.被告於原審110 年12月14日審理時供稱：事實及罪名部分我
    都承認，但請考量我是被脅迫的，不是自願的，希望從輕量
    刑等語（見原審卷第249頁）。
  3.被告於本院111 年5月26日審理詢問上訴要旨及理由時供稱
    ：我還有三個小孩要顧，當初是因為陳志倫家暴我，威脅我
    沒有幫他就要讓我死，我本意不是要去賣這個東西的，請求
    法官判我易服勞役，我才能照顧小孩，不然他們已經沒有爸
    爸了等語（見本院卷第132頁），繼於答辯時供稱：我有刊
    登販賣訊息，但是他逼我的等語（見本院卷第137頁）。
  4.被告於其上訴意旨載敘被告不知陳志倫提供之毒品混有二種
    以上毒品（見本院卷第29頁），亦係否認有何主觀故意之存
    在。
  5.基上，被告於原審及本院審理時上開辯稱其共同販賣毒品未
    遂之行為係遭脅迫的，並非自願，雖其形式上稱有認罪云云
    ，惟依其供述之內容，實質上顯係辯稱其主觀上非基於營利
    意圖、亦無販賣毒品之故意，甚且辯稱：伊並不知咖啡包混
    有二種以上之毒品等節，自難謂被告已就上開共同販賣毒品
    未遂之犯行為自白，是依其原審及本院供述之情節整體觀之
    ，被告自不合於毒品危害防制條例第17條第2項歷次自白之
    要件，當無從依上開規定減輕其刑。
　㈤又刑事審判旨在實現刑罰權之分配的正義，故法院對有罪被
    告之科刑，應符合罪刑相當之原則，使輕重得宜，罰當其罪
    ，以契合社會之法律感情，此所以刑法第57條明定科刑時應
    審酌一切情狀，尤應注意該條所列10款事項以為科刑輕重之
    標準，並於同法第59條賦予法院以裁量權，如認「犯罪之情
    狀可憫恕，認科以最低度刑仍嫌過重者，得酌量減輕其刑」
    ，俾使法院就個案之量刑，能斟酌至當。而刑法第59條規定
    所謂「犯罪之情狀」，應審酌其犯罪有無可憫恕之事由，即
    有無特殊之原因與環境，在客觀上足以引起一般同情，以及
    宣告法定低度刑，是否猶嫌過重等，以為判斷（最高法院38
    年台上字第16號、45年台上字第1165號、51年台上字第899 
    號判例意旨參照）。本件被告甲○○與被告陳志倫共同販賣第
    三級毒品未遂之犯行，次數僅1次且參與情節亦較被告陳志
    倫輕微，並因本案係員警喬裝購毒者而查獲，並未將毒品流
    於市面，雖被告甲○○販賣行為對於國民健康及社會秩序危害
    甚鉅，造成毒品無法根絕，惟其犯罪情狀尚認有可憫恕之處
    ，認若判處最低法定刑度仍嫌過重，在客觀上確足以引起一
    般之同情，爰依刑法第59條規定酌減其刑，並依法遞減輕之
    。　
　㈥又本案被告甲○○與被告陳志倫著手販賣予喬裝員警之毒品咖
    啡包係混合二種第三級毒品乙節，有內政部警政署刑事警察
    局110年3月29日刑鑑字第1100013078號鑑定書在卷可稽，公
    訴意旨雖漏未論及毒品危害防制條例第9條第3項混合二種以
    上毒品加重規定，惟因基本事實同一，且本院於審理中業已
    諭知被告甲○○構成該混合二種以上毒品之上開罪名(見本院
    卷第132頁)，自無礙於被告之防禦權，爰依法變更起訴法條
    。
　㈦不予宣告緩刑之理由：
　　按緩刑為法院刑罰權之運用，旨在獎勵自新，祇須合於刑法
    第74條所定之條件，法院本有自由裁量之職權。關於緩刑之
    宣告，除應具備一定條件外，並須有可認為以暫不執行刑罰
    為適當之情形，始得為之。法院行使此項裁量職權時，應受
    比例原則、平等原則等一般法律原則之支配；但此之所謂比
    例原則，指法院行使此項職權判斷時，須符合客觀上之適當
    性、相當性及必要性之價值要求，不得逾越，用以維護刑罰
    之均衡；而所謂平等原則，非指一律齊頭式之平等待遇，應
    從實質上加以客觀判斷，對相同之條件事實，始得為相同之
    處理，倘若條件事實有別，則應本乎正義理念，予以分別處
    置，禁止恣意為之，俾緩刑宣告之運用，達成客觀上之適當
    性、相當性與必要性之要求。又法官於有罪判決中，究應如
    何量處罪刑、是否宣告緩刑等，均為實體法賦予審理法官裁
    量之刑罰權事項，法官行使此項裁量權，自得依據個案情節
    ，參諸刑法第57條所定各款犯罪情狀之規定，於該法定刑度
    範圍內，基於合義務性之裁量，量處被告罪刑。其次，行為
    人之行為具有矯正之必要性，而有令入監所執行刑罰之必要
    時，自應依其所宣告之刑執行其自由刑，以資儆懲。是刑事
    政策上對行為人所為之處罰並無短期自由刑缺失之情形下，
    自仍依法論處科刑。至於行為人是否得為緩刑之宣告，應形
    式上審究是否符合刑法第74條所定前提要件，並實質上判斷
    被告所受之刑，是否有以暫不執行為適當之情形等法定要件
    。質言之，法官為此量刑或緩刑宣告之裁量權時，除不得逾
    越法定刑或法定要件外，尚應符合法規範之體系及目的，遵
    守一般有效之經驗及論理法則等法原則，亦應兼顧裁量之外
    部及內部性事項，是以緩刑之宣告，除應具備刑法第74條所
    定條件外，並須有可認為以暫不執行刑罰為適當之情形，始
    得為之。經查，本案被告所為雖係販賣毒品未遂，然其所為
    上開犯行，客觀上非無可能助長毒品流通而流入市面而具有
    危險性，且依本院綜合各項情狀認就被告所處之宣告刑已屬
    非重，亦無以暫不執行刑罰為適當之情形，爰不對被告宣告
    緩刑。　　
三、撤銷原審判決關於被告共同販賣毒品未遂罪刑部分之理由：
　　原審經調查後，以被告犯共同販賣毒品未遂罪刑部分事證明
    確，予以論罪科刑，固非無見。惟查：
　㈠被告於原審審理時辯稱其共同販賣毒品未遂之行為係遭脅迫
    的，並非自願，顯係辯稱其主觀上非基於營利意圖、亦無販
    賣毒品之故意、不知有混合二種以上之毒品云云，自難謂已
    就上開毒品犯行為自白，是依其原審供述之整體觀之，顯不
    合於毒品危害防制條例第17條第2項歷次自白之要件，當無
    從依同條項之規定減輕其刑，原審未就被告上開辯解之整體
    詳細調查其是否確有自白或仍於最後言詞辯論終結前主張此
    等否認犯罪之抗辯等情，逕以被告認罪而適用毒品危害防制
    條例第17條第2項予以減刑，容有未當之處。
　㈡公訴意旨雖漏未論及毒品危害防制條例第9條第3項混合二種
    以上毒品加重規定，然既已於起訴書內載敘上開毒品咖啡包
    40包(含有第三級毒品4－甲基甲基卡西酮、硝甲西泮之「555
    」字樣)而販賣未遂等節之事實，自屬業已起訴，而上開基
    本事實既屬同一，應依刑事訴訟法第300條之規定變更起訴
    法條，惟原審以該部分未經起訴而為起訴效力所及而依同法
    第267條之規定予審究，亦有未當。　　
　㈢被告上訴意旨固以：原判決判處被告有期徒刑1年，惟請姑念
    被告犯罪後坦承犯行，態度良好，顯有悔改之誠，又其犯罪
    情節輕微且可憫恕，被告前並未受徒刑判決犯罪之不良前科
    紀錄，被告於原審時請求為緩刑之宣告，今仍請求為刑之恩
    典，且被告確實不知陳志倫提供之毒品混有二種以上毒品，
    被告請求給予緩刑之機會云云。然查：
　1.本院依上揭證據資料認定事實如前，已足證其主觀上有販賣
    毒品之構成要件故意；其次，被告於通訊軟體「TikTok」以
    暱稱「夢夢」發布「宜蘭支援可找我」之暗示販毒之貼文，
    且其係共同販售毒品咖啡包而非一般以夾鏈袋分裝之白粉，
    是其主觀上既係共同販賣毒品咖啡包而資為刊登廣告及招攬
    買家、聯絡買家之人，對於咖啡包之功效，自屬其於網路上
    回答顧客時應具備之基本常識，則其對於招攬、販售予他人
    之咖啡包內可能混有二種以上毒品之情事，主觀上自難諉為
    不知之理；再者，一般市售毒品咖啡包大部分亦非僅有單純
    一種毒品含量，大多混雜為數不同種類之各種毒品或其他添
    加物，以供顧客於施用時有強化、亢奮或抑制人體中樞神經
    之複數功效，被告既係招攬、聯繫買家以販售毒品咖啡包，
    對於咖啡包內可能含有二種以上毒品等節，實難認其主觀上
    毫不知情，是被告辯稱伊不知販售之咖啡包混有二種以上毒
    品云云，經核與本案卷證資料及一般販售咖啡包之常情不符
    ，自難以採信。
　2.另本案被告前揭所為雖係共同販賣毒品未遂，依本院綜合各
    項情狀以觀，對被告所處前開宣告刑已屬非重，亦無以暫不
    執行刑罰為適當之情形，爰不予宣告緩刑等節，亦已說明如
    前，是被告上開上訴理由，經核並無可採。
　3.惟原審判決就適用毒品危害防制條例第17條第2項及是否變
    更起訴法條部分，既有上開違誤之處，即屬無可維持，自應
    由本院就被告甲○○關於其罪刑之部分予以撤銷改判。
　㈣爰以行為人之責任為基礎，審酌被告甲○○正值青壯，竟不思
    依循正途獲取所需，明知毒品不僅戕害施用者之生理及心理
    健康，且施用者為購買毒品以解除毒癮，往往不惜耗費鉅資
    ，以致散盡家財連累家人，甚或鋌而走險實施財產犯罪，危
    害社會治安，仍為一己私利，無視國家杜絕毒品之禁令，而
    著手販賣本案毒品咖啡包，其欲販賣之數量為40包、價格為
    1萬6千元，欲藉此謀取利益，所為實屬不該。惟考量本案係
    員警喬裝購毒者實施合法誘捕偵查，最終未生毒品流通於外
    之結果，暨被告之犯後態度，以及被告自陳高職肄業之智識
    程度、已婚、其夫即被告陳志倫已歿、需獨自扶養3名未成
    年子女、家庭經濟不佳之生活狀況等一切情狀，量處如主文
    第2項所示之刑，以資儆懲。
  ㈤本院將原審判決撤銷，對被告雖屬不利，惟此係因原審適用
    法律有誤所致，依刑事訴訟法第370條第1項但書之規定，並
    無「不利益變更禁止」原則之適用，附此敘明。
四、其他上訴駁回之理由(即關於被告甲○○沒收部分)：　　　原
    審另就被告沒收部分略以：
　㈠扣案之被告甲○○持以販賣給喬裝員警之毒品咖啡包共40包，
    均有混合4－甲基甲基卡西酮、硝甲西泮等第三級毒品成分乙
    情，業如前述，且該等毒品之包裝袋共40只，與內含之毒品
    分離時，仍會有極微量之毒品殘留而難以析離，足認該等包
    裝袋與內含毒品具有不可析離之關係，扣案之第三級毒品及
    其外包裝袋共40只，均應一併宣告沒收。至鑑驗耗損部分，
    既已滅失不存在，自無庸併予宣告沒收。
  ㈡扣案之行動電話2支（廠牌：IPHONE、SAMSUNG，含門號00000
    00000、0000000000號之SIM卡各1張），為被告甲○○與被告
    陳志倫共同所有，供渠等與假冒買家之員警聯絡本案販賣毒
    品事宜所用，業據被告甲○○供認在卷，應依毒品危害防制條
    例第19條第1項宣告沒收。
五、經核原審所為上開諭知沒收部分，其認事用法並無不當，應
    予維持。被告固以前開有罪部分為其上訴意旨，業如前述，
    然其上訴之效力及於沒收，本院經核原審就被告沒收部分並
    未有何違誤或不當之處，是上開部分自應予以駁回。
據上論斷，應依刑事訴訟法第369條第1項前段、第368條、第364
條、第299條第1項前段、第300條，判決如主文。
本案經檢察官王正皓到庭執行職務。
中　　華　　民　　國　　111 　年　　6 　　月　　30　　日
                  刑事第二十五庭審判長法　官  邱滋杉
                                      法　官  陳彥年
                                      法　官  黃翰義
以上正本證明與原本無異。
如不服本判決，應於收受送達後20日內向本院提出上訴書狀，其
未敘述上訴之理由者並得於提起上訴後20日內向本院補提理由書
（均須按他造當事人之人數附繕本）「切勿逕送上級法院」。
                                      書記官  邱鈺婷
中　　華　　民　　國　　111 　年　　7 　　月　　5 　　日
附錄：本案論罪科刑法條全文　　　　　　　　　　　　　　　
毒品危害防制條例第9條
成年人對未成年人販賣毒品或犯前三條之罪者，依各該條項規定
加重其刑至二分之一。
明知為懷胎婦女而對之販賣毒品或犯前三條之罪者，亦同。
犯前五條之罪而混合二種以上之毒品者，適用其中最高級別毒品
之法定刑，並加重其刑至二分之一。
毒品危害防制條例第4條
製造、運輸、販賣第一級毒品者，處死刑或無期徒刑；處無期徒
刑者，得併科新臺幣3千萬元以下罰金。
製造、運輸、販賣第二級毒品者，處無期徒刑或10年以上有期徒
刑，得併科新臺幣1千5百萬元以下罰金。
製造、運輸、販賣第三級毒品者，處7年以上有期徒刑，得併科
新臺幣1千萬元以下罰金。
製造、運輸、販賣第四級毒品者，處5年以上12年以下有期徒刑
，得併科新臺幣5百萬元以下罰金。
製造、運輸、販賣專供製造或施用毒品之器具者，處1年以上7年
以下有期徒刑，得併科新臺幣1百50萬元以下罰金。
前五項之未遂犯罰之。